【裁判字號】    95,上易,144
【裁判日期】    950509
【裁判案由】    詐欺
【裁判全文】
臺灣高等法院臺南分院刑事判決
上  訴  人
即  被  告  甲○○
上列上訴人因詐欺案件，不服臺灣臺南地方法院94年度易字第11
86號中華民國95年1月26日第一審判決（起訴案號：臺灣臺南地
方法院檢察署94年度營偵字第1296號），被告提起上訴，另臺灣
屏東地方法院檢察署檢察官將該署95年度偵字第746號移送併辦
，本院判決如下：
    主  文
原判決撤銷。
甲○○連續意圖為自己不法之所有，以詐術使人將第三人之物交
付，累犯，處有期徒刑壹年。
    事  實
一、甲○○於民國八十三年間因詐欺、偽造文書罪，經法院判處
    有期徒刑三年，又於八十六年間犯詐欺罪，經法院判處有期
    徒刑五月，以上所判處有期徒刑於八十九年八月二日執行完
    畢。又於九十一年度間因詐欺、偽造文書罪，經法院判處有
    期徒刑二年六月確定，於九十三年六月十二日執行完畢。
二、詎甲○○不知悛改，基於意圖為自己不法所有之概括犯意，
    分別於下列時地為詐騙行為：
（一）於九十四年十月二十五日上午五時五十二分許，在屏東縣
      東港鎮地區打公共電話至東港鎮○○路一一五號新藝城遊
      藝場，向該店店員許雅娟謊稱其係店長，因在外訂貨資金
      不足，囑店員許雅娟先行支付新台幣（下同）四萬五千元
      予某林先生云云，店員許雅娟不知有詐而陷於錯誤，提出
      上開款項交付甲○○而受騙。
（二）又於九十四年十月二十五日上午六時許，在屏東縣東港鎮
      地區打公共電話至東港鎮○○路八四號巨蛋超商，向該店
      店員簡郁頻謊稱其係老闆，因訂購烏魚子資金不足，囑店
      員簡郁頻先行支付五萬二千五百元予某林先生云云，店員
      簡郁頻不知有詐而陷於錯誤，提出上開款項交付甲○○而
      受騙。
（三）另於九十四年十一月二十日凌晨一時二十分許，在臺南縣
      東山鄉○○村○○路一號「台灣巨蛋」超商前撥打公共電
      話至該店內，向該店店員王辰豪詐稱其為超商老闆，表示
      其向他人訂購香腸，但人在白河鎮因汽車拋錨無法趕回，
      詢問王辰豪店內所有現金數目後，要求王辰豪拿錢至東山
      郵局前交付予賣香腸老闆等語，惟因王辰豪察覺有異不加
      理會致未得逞。
（四）再於同日凌晨一時五十分許，在臺南縣東山鄉○○村○○
      路○段五十三號另家「台灣巨蛋」超商前撥打公共電話至
      該店內，向該店店員乙○○詐稱其為超商老闆，表示其向
      他人訂購餅盒，但人在白河鎮因汽車拋錨無法趕回，詢問
      店內所有現金數目後，要求乙○○攜帶一萬九千元及十條
      七星牌香菸前往臺南縣東山鄉○○路及中興路口，交付予
      在該地等候之製餅店老闆等語。乙○○因而陷於錯誤，攜
      帶上開物品前往該路口，交付予在該路口等待並偽稱製餅
      店老闆之甲○○。甲○○得手後欲離去之際，因王辰豪前
      往乙○○之店告知有詐欺情事發生，而當場攔下甲○○，
      並報警查獲。
三、案經臺南縣警察局白河分局報告臺灣臺南地方法院檢察署檢
    察官偵查起訴，及臺灣屏東地方法院檢察署檢察官將該署95
    年度偵字第746號移送併辦。
    理  由
一、上揭事實，迭據被告甲○○於警訊、原審偵審中及本院審理
    時坦承不諱，核與被害人許雅娟、簡郁頻、王辰豪、乙○○
    於警詢中之指述相符，並有被告於九十四年十月廿五日所使
    用公用電話之通聯紀錄、扣押書、贓物認領保管單各一張及
    監視器翻拍照片二十八張、照片五張、被告已賠償被害人許
    雅娟、簡郁頻之收據二紙在卷足證，本件事證明確，被告之
    犯行，洵可認定，自應依法論科。
二、被告於原審審理時固提出台南市立醫院診斷證明書一紙，記
    載其患有未分類之精神病，似在主張其行為時屬精神耗弱人
    之行為云云。惟查：依上開診斷書所載，被告係九十四年十
    二月一日連續為本案犯行之後，始首次至台南市立醫院就診
    ，則其為本案連續詐騙之行為時是否確有精神病並至精神耗
    弱已非無疑，且就本案被告連續詐騙之犯罪手法而言，屬智
    慧型犯罪，復與其於九十一年間所犯前案詐欺罪之手法類似
    ，有台灣台南地方法院檢察署九十一年度偵字第六六六號起
    訴書在卷可按（見偵卷第14頁），均係使用詐騙之方式且得
    逞，即被告在行騙時頭腦清晰，對外界之判斷能力，並未有
    何減退，甚至高於普通人之程度，才會使他人受騙上當，堪
    認被告於本案犯罪行為時並未處於精神耗弱之情狀，併此敘
    明。
三、核被告對於事實欄二之（一）、（二）、（四）之所為，係
    犯刑法第三百三十九條第一項之詐欺取財既遂罪。對於事實
    欄二之（三）之所為係犯刑法第三百三十九條第三項、第一
    項之詐欺取財未遂罪；被告先後四次犯行，時間緊接、所犯
    基本構成要件相同之罪，顯係基於概括犯意反覆為之，為連
    續犯，應依刑法第五十六條規定論以詐欺取財既遂一罪，並
    加重其刑。查被告於九十一年度間因詐欺、偽造文書罪，經
    法院判處有期徒刑二年六月確定，於九十三年六月十二日執
    行完畢，有臺灣高等法院被告前案紀錄表附卷可稽，被告於
    執行完畢後五年內再犯本件有期徒刑以上之罪，為累犯，應
    依刑法第四十七之規定加重其刑，並依刑法第七十條之規定
    遞加重之。
四、原審審理結果，認被告罪證明確，予以論罪科刑，固非無據
    。惟查，被告不服原審判決提起上訴後，臺灣屏東地方法院
    檢察署於九十四年三月十三日將該署95年度偵字第746號移
    送併辦〔即事實欄二之（一）、（二）部分〕，上開二部分
    雖未經起訴，但因與起訴部分具有連續犯之關係，為起訴效
    力所及，自應一併審判，原審未及審酌，尚有未洽，自應由
    本院予以撤銷改判。爰審酌被告自民國八十三年起即有多次
    詐欺、偽造文書被判刑之前科，素行不佳，仍不思正途賺取
    錢財，竟連續詐取他人財物，情節非輕，及被告犯罪後坦承
    犯行態度良好，已賠償被害人許雅娟、簡郁頻被詐騙之金錢
    ，其犯罪所得財物非鉅等一切情狀，量處有期徒刑一年，以
    資懲儆。又本件雖係被告上訴，但因犯罪事實業經擴張，自
    得量處較重於原審判決之刑 (原判決量處有期徒刑十月)。
    至移送併辦部分另指被告於九十四年十月二十五日上午五時
    許，在屏東縣東港鎮地區，分別打電話至東港鎮○○路六三
    之七號大東港釣蝦休閒廣場，向該店店員李憲章，及打電話
    至東港鎮○○○街一三九號東之港汽車旅館，向該館店員辛
    兆平，均謊稱其係老闆因在外購烏魚子資金不足，分囑店員
    李憲章、辛兆平先行支付六萬八千元予某林先生云云，嗣因
    李憲章、辛兆平各自發現有詐，未交付款項予甲○○，認亦
    係犯刑法第三百三十九條第三項、第一項之詐欺取財未遂罪
    ，而與本案論罪科刑部分為連續犯關係等語。惟查，被告堅
    決否認有此二件犯行，而此二併案辦理部分，各僅有被害人
    李憲章、辛兆平之指述而已，對來電詐騙之電話並無電話錄
    音供比對是否為被告行騙之來電，無法證明確係被告所為，
    且該二被害人因未受騙，未曾交付被詐騙之金錢予行騙者，
    亦無從確知是否為被告所為，是尚無確切證據足以證明上開
    送併辦之二件詐欺未遂事實，亦為被告所為之犯行，自不能
    認被告有上開二詐欺未遂犯行，應由檢察官另行處理，附此
    明。
據上論斷，依刑事訴訟法第三百六十九條第一項前段、第三百六
十四條、第二百九十九條第一項前段，刑法第五十六條、第三百
三十九條第一項、第四十七條、罰金罰鍰提高標準條例第一條前
段，判決如主文。
本案經檢察官江守權到庭執行職務。
中    華    民    國    95    年    5     月    9     日
                  刑事第一庭    審判長法  官  黃崑宗
                                      法  官  田平安
                                      法  官  王明宏
以上正本證明與原本無異。
不得上訴。
                                      書記官  黃全忠
中    華    民    國    95    年    5     月    10    日
附錄法條：
中華民國刑法第339條第1項：
意圖為自己或第三人不法之所有，以詐術使人將本人或第三人之
物交付者，處5年以下有期徒刑、拘役或科或併科1千元以下罰金
。


司法院資訊處製作；財團法人民間司法改革基金會備份。
